【裁判字號】    92,台上,3042
【裁判日期】    920611
【裁判案由】    違反毒品危害防制條例
【裁判全文】
最高法院刑事判決                              九十二年度台上字第三０四二號
    上   訴   人  台灣高等法院台南分院檢察署檢察官
    上訴人即被告  乙○○
                  甲○○
    被        告  丙○○
右上訴人等因被告等違反毒品危害防制條例案件，不服台灣高等法院台南分院中華民
國九十二年三月四日第二審更審判決（九十一年度上更(二)字第五二八號，起訴案號：
台灣台南地方法院檢察署八十九年度偵字第一二一三一號），提起上訴，本院判決如
左：
    主  文
原判決撤銷，發回台灣高等法院台南分院。
    理  由
本件原判決認定上訴人即被告乙○○夥同已判刑確定之李金龍及上訴人即被告甲○○
自民國八十九年九月底某日起，至八十九年十月二十日止，在台南縣永康市○○街四
一五號六樓其同居男友丙○○以李金龍名義承租之處所，共同意圖營利，基於販賣毒
品之概括犯意聯絡，先由乙○○於八十九年八月間某日，在上揭租賃處，向來自高雄
綽號「國泰」之曾國銘，以安非他命半公斤新台幣（下同）十六萬元、海洛因一兩十
二萬元之價格，販入價值十二萬元之第一級毒品海洛因及價值十六萬元之安非他命後
，遇有打手機電話前來購買海洛因、安非他命者，即交由李金龍、甲○○外出送交毒
品並收取貨款，乙○○則免費提供海洛因、安非他命予李金龍、甲○○施用，以為報
償。李金龍於八十九年九月底、八十九年十月十日、八十九年十月十八日下午四時許
，先後承乙○○之命，連續在台南縣警察局永康分局大橋派出所附近，以海洛因每小
包三千元之價格販賣海洛因三次予李文龍；並於八十九年十月十八日，在大橋派出所
附近，以海洛因每小包三千元、安非他命每小包二千五百元，同時賣予陳建成海洛因
、安非他命一次；嗣警方查獲陳建成施用毒品，經陳建成供出其先前均以00000
00000號電話向綽號「阿弟」之李金龍購買海洛因毒品後，警員再命陳建成打同
一號電話，因該號電話已由李金龍贈與甲○○使用，甲○○接聽後，乃承前共同販賣
毒品之犯意，於八十九年十月廿日下午五時許，與陳建成約在台南縣永康市○○街四
一五號樓下，並攜帶陳建成擬購買而由乙○○提供之海洛因三包下樓，尚未交貨，即
為在場埋伏之警察當場查獲，隨即在其身上查獲如原判決附表編號３所示之海洛因毒
品三包（淨重０‧四四公克、包裝重一‧四一公克），並上樓於乙○○租住處之房間
床頭櫃、置物台，分別查獲乙○○所有即原判決附表編號１安非他命、編號２海洛因
，及供販賣所用之小塑膠袋一包暨電子秤一台；並在李金龍放置雜物房間，查獲如原
判決附表編號４所示之海洛因一包（淨重０‧七九公克、包裝重０‧一六公克）及上
址甲○○房間查獲如原判決附表編號５所示之安非他命一包（淨重一‧三七公克，毛
重一‧五七公克，取０‧一一公克供鑑驗，餘一‧二六公克）在案。總計乙○○、李
金龍、甲○○三人販賣毒品所得共為一萬四千五百元（販予李文龍三次，所得九千元
；販予陳建成一次，所得五千五百元，合計一萬四千五百元）。又乙○○為警查獲後
，即供出毒品來源，並於八十九年十一月十日配合警方查緝，而在台南市警察局第三
分局，以電話連絡綽號「國泰」之曾國銘，佯稱擬再向渠購買海洛因、安非他命、大
麻等毒品，並約定在上揭租賃處交易。曾國銘乃夥同鍾瑞泰、呂明趁、盧彥三人（
以上四人均經國道公路警察局第五警察隊於八十九年十一月十日移送台灣高雄地方法
院檢察署偵查），攜帶毒品海洛因三九‧六公克、安非他命二二九‧二公克、大麻二
九‧四公克，同日晚上九時四十分許，在國道高速公路高雄縣岡山收費站為警查獲，
因而破獲等情。因而撤銷第一審關於乙○○販賣第一級毒品及甲○○部分之判決，改
判論處乙○○、甲○○共同連續販賣第一級毒品罪刑（乙○○累犯）。又以公訴意旨
略以：被告丙○○與乙○○、李金龍、甲○○共同基於販賣毒品之概括犯意，參與前
揭犯行，因認丙○○涉犯毒品危害防制條例第四條第一項、第二項之販賣第一級、第
二級毒品罪，經審理結果，不能證明丙○○犯罪，因而撤銷第一審關於論處丙○○共
同連續販賣第一級及第二級毒品罪刑（累犯）部分之判決，改判諭知丙○○無罪，固
非無見。
惟查：(一)、有罪之判決書，須將法院依職權認定之犯罪事實，詳記於事實欄，然後於
理由內逐一說明其憑以認定之證據，使事實與理由兩相一致，始稱適法；倘若事實欄
之記載，與理由說明不相符合，即屬判決理由矛盾，其判決當然為違背法令。原判決
事實欄記載被告乙○○命李金龍連續三次以每小包三千元之價格販賣海洛因予李文龍
等情，亦即並未認定有販賣安非他命予李文龍。但原判決理由欄壹、三卻認被告乙○
○等同時販賣第一、二級毒品予李文龍，係一行為觸犯數罪名，應依想像競合犯規定
，從一重依販賣第一級毒品罪處斷。足見此部分事實之認定與理由之說明不相符合，
顯有判決理由矛盾之違法。(二)、原判決事實欄記載原判決附表編號１之安非他命六十
六包，為乙○○所有，但原判決理由欄壹、二之(三)卻記載該安非他命為丙○○持有，
已有違誤。又原判決附表編號１記載該六十六包安非他命總毛重為四七九‧三八公克
，並未有重四九二‧九公克之記載，但原判決理由欄壹、二之(三)除記載總毛重為四七
九‧三八公克外，另有重四九二‧九公克之記載，究竟此重量係何種重量，原判決未
予明，亦有未當。(三)、原判決附表編號４、５之海洛因及安非他命，事實欄僅記載
分別在李金龍、甲○○之房間內查獲，究竟該毒品係何人所有，是否係供販賣之物，
與本件犯行有無關聯，原審並未明確認定、記載，即遽予宣告沒收銷燬，自有可議。
(四)、被告甲○○係於何時至台南縣永康市○○街四一五號六樓與丙○○、乙○○等人
租住處所居住？乙○○於八十九年八月間某日向綽號「國泰」之曾國銘販入安非他命
及海洛因時，甲○○是否已與乙○○有共同販賣毒品之犯意聯絡，而應負共同販賣毒
品既遂罪責？抑不知情，僅應就八十九年十月二十日販賣海洛因三包予陳建成未遂部
分負責？原審就上開重要待證事項，並未詳查釐清，即率行判決，亦有調查未盡之違
誤。(五)、原判決理由欄貳之三以在乙○○與丙○○之房間內查獲之毒品，係乙○○一
人向曾國銘購買，已據乙○○迭次供明在卷，據為丙○○未共同販入該毒品之證據之
一。惟查乙○○於偵查中供稱：「『國泰』都是自己打電話來問丙○○要不要買，毒
品都是他拿來永康我們住的地方給我們，我們只向『國泰』買過一次，就是被查獲這
次。」（見偵查卷第六十一頁），於第一審又稱：「是的（指與丙○○一起買），我
們是向『國泰』買的，於八十九年十月中旬（約十五日下午四、五點，但不確定時間
）所買，是『國泰』來向我們兜售，……，當『國泰』抵達之後，再由丙○○下樓帶
他上來，上來後進入我們的房間談，約談了一個鐘頭，談完之後，我們就當場吸食了
」（見第一審卷第三十二、三十三頁），足見原判決認乙○○迭次供明毒品係其一人
所買等情，與卷內資料不盡相符，已有證據上理由矛盾之違誤。又乙○○不利丙○○
之供述，是否屬實可採，原判決未予審認說明，逕予摒棄不採，亦有判決理由欠備之
疏誤。(六)、原審既認原判決理由欄壹之五檢察官函請併辦部分，不能證明被告乙○○
犯罪，則此部分即與已起訴之有罪部分無裁判上一罪關係，且未經起訴，原審即不得
併予審判，應退還檢察官另行處理，乃原審竟併予審判，而為「不另為無罪」之諭知
，自有未合。檢察官及乙○○、甲○○上訴意旨指摘原判決違背法令，尚非全無理由
，應認仍有發回更審之原因。
據上論結，應依刑事訴訟法第三百九十七條、第四百零一條，判決如主文。
中      華      民      國    九十二    年      六      月     十一     日
                              最高法院刑事第七庭
                                  審判長法官  張  信  雄
                                        法官  賴  忠  星
                                        法官  張  清  埤
                                        法官  呂  永  福
                                        法官  陳  世  雄
      右正本證明與原本無異
                                              書  記  官
中      華      民      國    九十二    年      六      月     十八     日


司法院資訊處製作；財團法人民間司法改革基金會備份。
